臺灣臺中地方法院刑事判決　　　　　　　94年度易字第1589號
公　訴　人　臺灣臺中地方法院檢察署檢察官
被　　　告　乙○○○女　55歲.
上列被告因家庭暴力防治法之傷害案件，經檢察官聲請簡易判決
處刑（94年度偵字第9551號），經本院豐原簡易庭認不宜以簡易
判決處刑，簽移本院刑事庭依通常程序審理，本院判決如下：
    主    文
乙○○○無罪。
    理    由
一、本件公訴人聲請簡易判決處刑意旨略以：被告乙○○○與甲
    ○○係夫妻，二人常有爭吵，於民國九十四年一月五日十九
    時許，雙方又因故在臺中縣潭子鄉○○路○段二一六巷七號
    住處發生爭執而互有拉扯，及至翌日凌晨四時許，乙○○○
    竟基於傷害之犯意，以嘴巴咬傷甲○○之左右手腕，致甲○
    ○因而受有左右手背淺撕裂之傷害，因認被告涉犯刑法第二
    百七十七條第一項之傷害罪嫌。
二、按不能證明被告犯罪或行為不罰者，應諭知無罪之判決，刑
    事訴訟法第三百零一條第一項定有明文。又對於現在不法之
    侵害，而出於防衛自己或他人權利之行為，不罰。但防衛行
    為過當者，得減輕或免除其刑，刑法第二十三條亦有明文規
    定。
三、公訴人認被告涉犯刑法第二百七十七條第一項傷害罪嫌，無
    非係以告訴人甲○○之指訴、診斷證明書及被告供稱有咬傷
    告訴人之事實等節為據。訊據被告對於在上開時地雙方互相
    拉扯，伊以嘴巴咬傷告訴人手部致受傷一情固不爭執，惟堅
    決否認有何傷害犯行，辯稱：案發當時是告訴人以雙手扭住
    伊雙手往內，以腳抵住伊腹部，伊在不得已之情況下，為求
    生命得以自保，才會咬傷告訴人，而且伊也有受傷，伊主張
    正當防衛云云。
四、經查：
  (一)被告對於在上開時地與告訴人互相拉扯，以嘴巴咬傷告訴人
    致其受有左、右手背淺撕裂之傷害等情坦承不諱，核與告訴
    人指訴情節相符，復有診斷證明書一份在卷可徵，足見被告
    此部分自白確與事實相符。其有傷害告訴人手部之犯行，堪
    以認定。
  (二)惟告訴人於警詢、檢察官偵訊及本院審理時，一再指稱：案
    發當時因為雙方起爭執，伊遂以雙手拉住被告的雙手不讓她
    離開，被告才以嘴巴咬傷伊手部，被告以嘴巴咬傷伊手部後
    ，伊立刻放手，被告就跑出去，因為被告已離家四次，所以
    伊才不讓被告離去，伊並不知道被告傷勢何來等語。核與被
    告所供因為告訴人先以雙手壓制伊雙手，之後才以嘴巴咬傷
    告訴人手部一情相符。雖告訴人否認有以腳抵住被告腹部一
    情，與被告所供有所出入，然觀告訴人直承案發時之身高、
    體重分別為一百六十幾公分、五十三公斤，被告則供稱為一
    百四十九公分、四十初公斤，經本院當庭觀看被告與告訴人
    之身材，被告纖細嬌小，告訴人則高約被告一個頭，體格亦
    屬較魁梧。以雙方自九十四年一月五日十九時許起爭執至翌
    日凌晨四時許止，猶未罷休，而被告復受有臉部及右手擦挫
    傷之傷害而不自知（有診斷證明書一紙附於偵卷第一七頁可
    明，被告於本院審理時供稱不知其傷勢何來【參本院卷第七
    三頁筆錄】，於檢察官偵訊時並表示告訴人並未毆打伊，伊
    也沒有就傷害部分對其提出告訴【參偵卷第一二頁、第一三
    頁筆錄】），足見雙方爭執之激烈，甚至驚動鄰居，報警處
    理，此亦據證人即處理警員丙○○於本院審理時具結證明屬
    實，顯見告訴人以雙手壓制被告雙手時，猶處於憤怒不已、
    力氣甚為強大之情況下。是縱使告訴人否認有以腳抵住被告
    腹部之情況，惟被告供稱：伊無法抵抗來自告訴人雙手壓制
    之力量，為求自保，遂不加思索地以嘴巴咬傷告訴人一情，
    加以證人丙○○證述：當時伊等前往現場處理，告訴人開門
    時，被告自屋內哭著跑出來，說她在裡面不安全，要伊等迅
    速帶她離開等情。以案發當時僅被告與告訴人二人在場，無
    人可以求救，且處夜深人靜時刻，被告採取以嘴巴咬告訴人
    手部之行為，尚屬不得不然之防衛措施。而被告確實於咬傷
    告訴人後，告訴人隨即鬆開拉住被告之手，被告並未進而有
    毆打或再次咬傷告訴人之行為，足見被告係為排除自己身體
    正在遭受不法侵害所為之防衛行為至明。再觀告訴人所受之
    傷勢僅右手背淺撕裂傷約三公分、左手背淺撕裂傷約一公分
    ，有前開診斷證明書一份在卷可參，傷害並非嚴重，對照案
    發當時被告所受之危害大小、嚴重、急迫與否，其於案發當
    時採取以嘴巴咬傷告訴人手部之措施，並未逾越必要之程度
    （此觀被告亦受有臉部及右手擦挫傷之傷害可明）。被告主
    張正當防衛，依法洵屬有據，且查無防衛過當之情況，依法
    其咬傷告訴人手部致其受傷一情應屬不罰之行為。
五、綜上所述，本案被告雖有以嘴巴咬傷告訴人致其受傷之行為
    ，然此乃為排除其身體遭受不法侵害所為之防衛行為，且查
    其防衛行為亦無過當之情況，本案被告所為應屬不罰。依現
    有事證，尚無法使本院形成有罪之確信，揆諸前開法條規定
    ，爰依法為無罪判決之諭知。
據上論斷，應依刑事訴訟法第四百五十二條、第三百零一條第一
項，判決如主文。
中　　華　　民　　國　　94　　年　　10  　月　　26　　日
                  刑事第三庭　　審判長法　官  張靜琪
                                      法　官  吳進發
　　　　　　　　　　　                法  官  賴妙雲
上正本證明與原本無異。
如不服本判決，應於送達後十日內向本院提出上訴狀（須附繕
本），上訴於台灣高等法院台中分院。
                                      書記官  孫曉鳳
中　　華　　民　　國　　94　　年　　10  　月　　26　　日
